【裁判字號】    99,上易,590
【裁判日期】    990811
【裁判案由】    竊盜
【裁判全文】
臺灣高等法院高雄分院刑事判決         99年度上易字第590號
上  訴  人  臺灣高雄地方法院檢察署檢察官
被      告  乙○○
上列上訴人因被告竊盜案件，不服臺灣高雄地方法院98年度易字
第969 號中華民國99年4 月28日第一審判決（起訴案號：臺灣高
雄地方法院檢察署98年度偵字第4179號、第17966 號），提起上
訴，本院判決如下：
    主  文
原判決關於乙○○部分撤銷。
乙○○共同犯夜間侵入住宅竊盜罪，累犯，處有期徒刑捌月。
    事  實
一、乙○○與曾明祥同住於高雄縣杉林鄉，民國（下同）97年9
    月間某日，曾明祥因騎車於路上搭載乙○○而相互認識，嗣
    於97年9 月間某日，乙○○因知曾明祥家中有貨車，詎乙○
    ○、曾明祥見位於高雄縣杉林鄉○○村○○路225 號甲○○
    之住宅平日少人居住，竟共同意圖為自己不法之所有，於97
    年9 月24日夜間7 時許，由曾明祥駕駛家中之貨車搭載乙○
    ○至該屋後，於夜間侵入該住宅，共同徒手將裝置於住宅房
    間及客廳上之冷氣機各一台卸下搬運至所駕駛貨車上，載運
    離去後，由曾明祥載運至高雄縣內門鄉永富村安興19號方秀
    惠經營之資源回收場，以新臺幣（下同）2000多元之代價變
    賣給不知情之方秀惠，得款後贓款朋分後各自回家。嗣因甲
    ○○發現失竊後報警，經警採指紋驗證後得知為曾明祥所為
    ，曾明祥到案供出乙○○，而循線查獲。
二、案經高雄縣政府警察局旗山分局報告臺灣高雄地方法院檢察
    署檢察官及由該署檢察官自動簽分偵辦。
    理  由
壹、證據能力部分：
一、按被告以外之人於偵查中向檢察官所為之陳述，除顯有不可
    信之情況者外，得為證據，刑事訴訟法第159 條之1 第2 項
    定有明文。本件證人曾明祥於檢察官偵查中所為證述，並無
    顯不可信之情況，依上引刑事訴訟法之規定自有證據能力。
二、按被告以外之人於審判外之陳述，雖不符前4 條（即刑事訴
    訟法第159 條之1 至159 條之4 ）之規定，而經當事人於審
    判程序同意作為證據，法院審酌該言詞陳述或書面陳述作成
    時之情況，認為適當者，亦得為證據。當事人、代理人或辯
    護人於法院調查證據時，知有第159 條第1 項不得為證據之
    情形，而未於言詞辯論終結前聲明異議者，視為有前項之同
    意，刑事訴訟法第159 條之5 定有明文。本件證人即資源回
    收業者方秀惠、被害人甲○○及原審共同被告曾明祥於警詢
    中之證述暨刑事警察局就曾明祥所為指紋鑑定，雖係審判外
    陳述，惟檢察官及被告乙○○於本院審理時經告以要旨及提
    示後均表示無意見，本院審酌上開證據均係依法取得，並無
    任何違背法律規定之情事，認為適當，依上引刑事訴訟法第
    159 條之5 第2 項之規定，均有證據能力。
貳、實體部分：
一、訊據被告乙○○矢口否認有公訴人所指之竊盜之犯行，辯稱
    ：伊未與曾明祥一起去偷，曾明祥可能是毒癮發作時向伊要
    毒品，伊沒有給，他才誣陷云云。
二、然查：
  (一)證人即被害人甲○○於97年10月17日在警詢時證稱：「（今
    因何事至派出所作詢問筆錄？）因我發現房屋內物品遭竊，
    所以至派出所作筆錄」、「（於何時、何地發現被竊？）是
    於97年10月17日14時30分許發現位於杉林鄉○○村○○路22
    5 號家中遭竊」、「該住所平日無人居住，我住在台南做生
    意」、「（現場經你清點後損失如何？）經查點後被偷竊新
    格牌冷氣兩部，價值約4 萬元」等語（見偵字第4179號卷第
    12頁）。證人即原審共同被告曾明祥於警詢時證稱：「（警
    方偵辦甲○○住宅竊盜案前往採證，在甲○○住處一個房間
    內失竊拆卸冷氣機處遺留1 枚指紋及在客廳失竊拆卸冷氣機
    處遺留2 枚指紋，經送刑事警察局指紋比對結果，與你左中
    指及左環指指紋相符，你做何解釋？）是我的沒錯，冷氣是
    我搬的」、「（你如何侵入該址房屋？）因該屋後門鐵門未
    上鎖由該後門進入」、「（你於該屋內竊得何物？數量？）
    共竊得2 台冷氣機」、「（何時侵入行竊？）當晚約18時許
    ，我開我父親的貨車搬運冷氣機離開的」、「（該2 台冷氣
    機你如何處置？）我載到旗山鎮圓潭地區一間資源回收廠販
    賣」等語（見偵字第4179號卷第5-6 頁）；於檢察官偵查中
    證稱：「我是當天晚上7 點天黑太陽下山時去偷的」等語（
    見偵字第4179號第42頁）。而警方在甲○○住處一樓客廳冷
    氣機旁牆壁、房間外框架處採得指紋各1 枚，經送警政署刑
    事警察局鑑驗結果，分別與檔存曾明祥指紋卡左中指、左環
    指指紋相符等情明確，有該局97年12月8 日刑紋字第097018
    6434號鑑驗書附被告指紋卡1 份在卷可憑（見偵字第4179號
    卷第15至17頁）。證人方秀惠（資源回收業）於警詢時亦證
    稱：「（曾明祥係何時將2 台冷氣機賣給你？）97年9 月24
    日，我係廢鐵價格每公斤18元向曾明祥收購，2 台冷氣機收
    購價格為2000元」等語（見偵字第4179號卷第9-10頁）。而
    97年9 月24日當天之日沒時間為「17時53分許」，有日出日
    沒時刻表在卷足憑（見原審(二)卷第129 頁）。是被害人甲○
    ○住處內之2 台冷氣機係遭曾明祥於97年9 月24日夜間以侵
    入住宅之方式偷走後，載運至方秀惠所經營之資原回收廠以
    2000元之代價販賣給方秀惠無訛。
  (二)證人曾明祥於檢察官偵查中則證稱：「我與綽號『土狼』去
    偷的，是『土狼』張Ｏ郎《住杉林鄉新庄村，現在燕巢執行
    》帶我去偷，我們同鄉，由我開車去偷」等語（見偵字第41
    97號卷第42頁）。而經檢察官以姓「張」，名字中有「郎」
    或同音字，家住高雄縣杉林鄉，綽號為「土狼」之人分別向
    台灣高雄監獄及台灣高雄第二監獄函查結果，確有出生年月
    日為67年1 月27日、身分證統一編號：Ｚ000000000號、住住
    高雄縣杉林鄉新庄村之乙○○，有查詢函、台灣高雄第二監
    獄收容資料表在卷可憑（見偵字第4197號卷第42頁46-51 頁
    ），經檢察官提訊後，被告乙○○亦坦承住高雄縣杉林鄉，
    且認識曾明祥等語（見偵字第4197號卷第53頁）。而證人曾
    明祥於檢察官偵查中另證稱：「（所稱土狼真實姓名？）乙
    ○○」、「（為何知道他全名？）上次提訊時，我在拘留室
    有與他見面，開庭單有他名字，我之前只知道他叫土狼」、
    「（當天乙○○與你去偷冷氣機情形？）地點是乙○○找的
    ，他到我家叫我開貨車，他說冷氣很重，叫我幫忙搬，我就
    開貨車去月美村桐竹路225 號偷，他知道我家有貨車，我開
    車載乙○○到該處，乙○○下車先走到房屋內，我到該處看
    到門都開著，我就進入搬冷氣，我們二人抬二台冷氣到我貨
    車上」等語（見偵字第4197號卷第66頁）。再經原審法院向
    台灣高雄地方法院檢察署調閱98年5 月6 日及5 月14日之提
    訊名單結果，98年5 月6 日確有提訊曾明祥及被告乙○○，
    有提訊名單在卷可憑（見原審審易卷第30頁）。再者，證人
    曾明祥於原審審理時另證稱：「我有一次出去的時候遇到他
    ，他在路上走，他當時叫我載他去他朋友家，就這樣認識」
    、「（是否是乙○○約你去偷冷氣？）是」、「（如何約你
    ？）乙○○知道我有小貨車，他告訴我說要去偷冷氣」、「
    （你們去現場的情形？）乙○○先進入屋內，我當時開車，
    我開車去停，乙○○先走在前面」、「（竊盜後隔天或當天
    將贓物拿去變賣？）當天我載兩台冷氣去資源回收場那一天
    」、「（在拘留室的時候乙○○是否有告訴你，不要說出他
    有和你一起去偷冷氣的事情？）有」、「（你偷的當天先去
    停車，你後來是先從門或窗戶進去？）我進去的時候門已經
    打開，我是從門進去」、「冷氣是我們兩個一起拉出的」、
    「（變賣所得如何分？）一人一半，在車上分的」等語（見
    原審易字第969 號卷第36-37 頁）；被告乙○○於本院審理
    時亦供稱：其住處離曾明祥住處騎機車不到三分鐘之路程，
    都是同村等語（見本院上易卷第31頁背面），參以冷氣機重
    量非輕，一個人要從有相當高度之冷氣窗口拆卸冷氣機下來
    再搬至停放於屋外之小貨車內著實不容易，是證人曾明祥上
    開所證應屬可信。
  (三)按證人之陳述有部分前後不符，或相互有所歧異時，究竟何
    者為可採，法院仍得本其自由心證予以斟酌，非謂一有不符
    或矛盾，即應認其全部均為不可採信；尤其關於行為動機、
    手段及結果等細節方面，證人之證言有時亦有予以渲染之可
    能；然其基本事實之陳述，若果與真實性無礙時，則仍非不
    得予以採認，此有最高法院74年台上字第1599號判例可資參
    照。本件證人曾明祥於警詢時固證稱：沒有共犯云云（偵字
    第4179號卷第5 頁）。而其於檢察官偵查中則證稱：係與被
    告乙○○共同行竊等語，由然有先後不一之矛盾，再者，其
    於檢察官偵查中證稱：伊到現場時看到門已經開著，伊就跟
    著乙○○走進去，伊等一起搬冷氣機至貨車上等語；嗣於原
    審審理時先後證稱：當時乙○○先進入屋內，伊不知道乙○
    ○如何進去；伊先去停車，乙○○走在前面，伊要走進去時
    窗戶已經開了，伊當時是從窗戶進去的；伊進去時門已打開
    ，從後門走進去，不是爬窗戶進去、伊從房子後門進去偷，
    後門沒有鎖，伊跟著乙○○後面進去，冷氣機是伊與乙○○
    一起從冷氣窗上卸下來的各等語，就被告乙○○是否共犯、
    渠等二人自何處進入、是否一起進入甲○○住宅內竊盜前後
    證述、供述固有矛盾。且所證關於賣給資源回收場老闆娘方
    秀惠之過程，先則證稱乙○○有一起去，變賣是乙○○下去
    跟方秀惠講的，旋又改稱係渠等二人一起講，是在回收場辦
    公室門口講的云云，核與證人方秀惠於原審審理時具結證稱
    ：當天載冷氣機來時，伊只有看到一個人，在門口空地，當
    場馬上秤重，一個人搬下去，伊沒有注意看到有無其他人，
    錢是算給曾明祥，曾明祥以前有載運其他廢棄物給伊回收過
    ，廢棄水管、塑膠管等物，伊當天只有看到曾明祥下來，是
    伊跟曾明祥購買的，曾明祥是倒車進入等語，並未證述被告
    乙○○亦有一同前去販賣等情不合。惟證人即原審共同被告
    曾明祥自檢察官偵查時起，迄於原審審理時就本件係其與被
    告乙○○一同行竊之主要事實則始終證述如一，而要從有相
    當高度之冷氣窗口拆卸再搬至停放於屋外之小貨車內顯非易
    事，再就被告乙○○辯稱：曾明祥曾向伊要海洛因施用，伊
    沒有給他等語，衡諸常情，亦不致因而引起曾明祥挾怨報復
    等情，而本件案發日期係在97年9 月24日，證人曾明祥係於
    98年1 月17日始經警方傳喚到案，檢察官初次傳訊到案之日
    為98年4 月1 日，迄於原審審理以證人之身分為證述之日為
    98年10月2 日，距所行竊之時間已一年多，其於檢察官及原
    審審理中關於行竊過程之細節難免因記憶糢糊而證述岐異，
    依上開最高法院判例意旨，仍難認所證全部均無可採，是證
    人曾明祥所證有關行竊過程之瑕疵仍不足為被告乙○○有利
    之認定。
  (四)綜上所述，被告乙○○前開所辯，係屬卸責之詞，不足採信
    ，其犯行已堪認定。
三、按刑法第321 條第1 項第1 款之規定情形，竊盜因夜間侵入
    而加重其刑者，以其於侵害財產監督權外，兼妨害家宅之安
    寧而設，如於未經侵入以前，即有竊盜之意思，以侵入為其
    竊盜手段者，即應成立該條款之竊盜罪。又所謂「住宅」，
    乃指人類日常居住之場所；而踰越門扇入室行竊，其越入行
    為即屬侵入住宅，已結合於所犯加重竊盜之罪質中，不另論
    以侵入住宅罪（最高法院25年上字第6203號、27年上字第18
    87號、76年台上字第2972號判例意旨參照）。核被告乙○○
    上開於夜間自被害人甲○○房屋後門，侵入被害人甲○○住
    宅內行竊之所為，係犯刑法第321 條第1 項第1 款之夜間侵
    入住宅竊盜罪。被告乙○○與原審共同被告曾明祥就上開竊
    盜犯行，有犯意之聯絡及行為之分擔，應依刑法第28條之規
    定論以共同正犯。被告乙○○前因竊盜案件經台灣高雄地方
    法院以93年易字第897 號判決判處有期徒刑8 月確定，於93
    年11月3 日入監，迄於94年7 月2 日縮刑期滿執行完畢，有
    台灣高等法院被告前案紀錄表在卷可憑，其於有期徒刑執行
    完畢後五年以內故意再犯本件有期徒刑以上之竊盜罪，為累
    犯，應依刑法第47條第1 項規定加重其刑。
四、原審未詳為推求，遽為被告乙○○無罪之判決，尚有未洽；
    檢察官執此聲明上訴，指摘原判決此部分不當，為有理由，
    應由本院將原判決關於被告乙○○部分撤銷改判。爰審酌被
    告乙○○在夜間侵入告訴人住宅竊取冷氣機二台，對於告訴
    人住宅安寧及財產權造成損害，犯罪手段並未使用兇器，暨
    其犯罪之動機、目的、手段，所分得財物非多等一切情狀，
    量處如主文第二項所示之刑。
五、原審同案被告曾明祥部分，經原審判決罪刑後未據上訴，故
    不另論列。
據上論結，應依刑事訴訟法第369 條第1 項前段、第364 條、第
299 條第1 項前段，刑法第11條前段、第28條、刑法第321 條第
1 項第1 款、第47條第1 項，判決如主文。
本案經檢察官陳宗吟到庭執行職務。
中    華    民    國    99    年    8     月    11    日
                  刑事第四庭    審判長法  官  蕭權閔
                                      法  官  陳吉雄
                                      法  官  李嘉興
以上正本證明與原本無異。
不得上訴。
中    華    民    國    99    年    8     月    11    日
                                      書記官  唐奇燕
附錄本判決論罪之法條：
刑法第321 條第1 項第1 款
犯竊盜罪而有左列情形之一者，處 6 月以上、 5 年以下有期徒
刑：
一、於夜間侵入住宅或有人居住之建築物、船艦或隱匿其內而犯
    之者。

司法院資訊處製作；財團法人民間司法改革基金會備份。
